【裁判字號】    98,上易,1295
【裁判日期】    980630
【裁判案由】    贓物
【裁判全文】
臺灣高等法院刑事判決            98年度上易字第1295號
上  訴  人  臺灣桃園地方法院檢察署檢察官
被      告  甲○○
上列上訴人因被告贓物案件，不服臺灣桃園地方法院97年度易字
第628號，中華民國98年3月31日第一審判決（起訴案號：臺灣桃
園地方法院檢察署96年度偵字第8052號），提起上訴，本院判決
如下：
    主  文
上訴駁回。
    理  由
一、公訴意旨略以：緣丙○○（因犯共同攜帶凶器竊盜等罪，經
    原審判處應執行有期徒刑8 月確定）、丁○○（因犯共同攜
    帶凶器竊盜等罪，經原審判處應執行有期徒刑7 月確定）意
    圖為自己不法之所有，基於竊盜之犯意聯絡，於民國96年 1
    月1日凌晨1時許，在桃園縣復興鄉○○村○○ ○○路17公里
    處，共同持客觀上足供兇器使用，對人之生命、安全構成威
    脅之破壞剪，竊得台灣電力股份有限公司（下稱台電公司）
    所有之電纜線得手後，持至被告甲○○於桃園縣八德市所經
    營「晴毅資源回收場」，甲○○明知該批電線為來路不明之
    物，仍以不詳價格購入該批電線，因認被告甲○○涉犯刑法
    第349條第2項故買贓物罪嫌云云。
二、惟按犯罪事實應依證據認定之，無證據不得認定犯罪事實，
    刑事訴訟法第154條第2項定有明文。又認定犯罪事實所憑之
    證據，雖不以直接證據為限，間接證據亦包括在內，然而無
    論直接或間接證據，其為訴訟上之證明，須於通常一般之人
    均不致有所懷疑，而得確信其為真實之程度者，始得據為有
    罪之認定，倘其證明尚未達到此一程度，而有合理之懷疑存
    在時，事實審法院在心證上無從為有罪之確信，自應為無罪
    之判決。且刑事訴訟上證明之資料，無論其為直接或間接證
    據，均須達於通常一般之人均不致有所懷疑，而得確信其為
    真實之程度，始得據為有罪之認定，若其關於被告是否犯罪
    之證明未能達此程度，而有合理懷疑之存在，致使無從形成
    有罪之確信，根據「罪證有疑，利於被告」之證據法則，即
    不得遽為不利被告之認定，最高法院著有76年臺上字第4986
    號、92年臺上字第1208號判例足資參照。
三、公訴意旨認被告甲○○涉有刑法第349條第2項故買贓物犯行
    ，無非係以原審同案被告丙○○於警詢及偵訊中所為不利被
    告甲○○之供述為其論據。訊據被告甲○○固坦承確為「晴
    毅資源回收場」之現場負責人，惟堅詞否認有何故買贓物犯
    行，並辯稱：伊未見過丙○○、丁○○，縱會計收受任何物
    品，亦會告知等語。
四、經查：
  (一)證人丙○○於第一次警詢中原供稱：係丁○○告知所竊取之
    電纜線係賣至桃園縣八德市勤益回收場等語（見偵查卷第 8
    頁），於第二次警詢中則稱：伊與丁○○、另一名男性友人
    行竊後，將電線運至八德市勤益回收場變賣，將錢平分花用
    等語（見偵查卷第11頁），於檢察官偵訊中則改稱：偷電線
    係賣給晴毅回收場的員工，他知道伊是偷東西的，丁○○與
    晴毅比較熟，不過晴毅已經倒了，因為被警察衝掉等語（見
    偵查卷第91頁）。再於原審結證時改稱：96年1月1日該次，
    是伊與丁○○一同去竊取電纜線後，伊載丁○○回家，因伊
    朋友古盛棠熟識八德國防大學對面的回收場，由伊載古盛棠
    一起去，由古盛棠拿去賣，伊在車上等，再將變現所得拿給
    丁○○，1月1日竊取得手後，因要削皮剝電線，數日後再拿
    去賣，伊在與丁○○共同的租處削皮剝電線，待處理完妥後
    ，會再通知古盛棠，銷贓之該回收場有噴漆，字樣是「勤毅
    」，附近有數家回收場，伊曾去賣剝好外皮的裸銅線2、3次
    ，伊在車上看該回收場收受銅線的人是女子，有時較為年長
    ，有時則是年輕女孩，不曾見過被告甲○○，於警局中所述
    電纜線賣到八德市的「勤毅」回收場，其字樣是毅力的「毅
    」，但非「晴」字，該「勤毅」二字係噴在外面的鐵皮屋，
    剝皮後之裸銅線仍會找古盛棠幫忙銷贓，因古盛棠賣的價錢
    較好，且伊有碰過不熟的資源回收場不收裸銅線，每次銷贓
    的回收場有兩、三家，不全是同一家等語（見易字第628 號
    卷(一)第149至162頁），對於所竊電纜線有無剝除外皮？係何
    人運去銷贓？銷贓之處所究係勤益、勤毅或晴毅回收場？前
    後所證均有不同，內容相互矛盾而有瑕疵。另證人丁○○則
    陳稱：伊未曾與丙○○一起賣過竊得之電纜線，對於銷贓過
    程並不知悉等語（見易字第628號卷(一)第164至168頁） ，亦
    與證人丙○○前開證述不符，是其所證自難遽信。又證人丙○○於原審審理中供承其所銷贓之回收場係「勤毅」回收場
    ，且該字樣噴漆於鐵皮屋上，然經提示晴毅回收場現場照片
    質之是否即為銷贓地點，其則稱看不出來等語，對於到庭之
    證人即晴毅資源回收場員工乙○○，亦不能辨識其是否即為
    故買贓物之人（見易字第628號卷(二)第23頁） ，另參酌證人
    乙○○於原審結證：96年1月1日是國定假日，晴毅資源回收
    場休息並未對外營業，工廠不會有人，伊並未見過丙○○、
    丁○○前去晴毅資源回收場賣銅線，一般收購單價較高的廢
    五金例如銅類、白鐵等，伊會請示老闆是否要收，老闆決定
    收購後，先登記出售者身分證、出售人自述之物品來源，看
    重量單價寫好，計算價錢，至於較低價格之廢五金例如寶特
    瓶、廢紙，伊可自行決定收購，該資源回收場另有5 名員工
    ，通常賣貨會找老闆，若老闆不在時，僅伊一人會處理，且
    先行檢視後，電詢老闆是否收購，其他人都不會收，晴毅資
    源回收場所在位置在桃園縣八德市大信里集會所旁，必須從
    前揭相片所示之鐵皮屋旁進入，並未鄰近馬路，資源回收場
    亦無任何招牌，只有門旁以噴漆方式寫上住址1008號而已，
    亦未用噴漆寫公司名稱在牆壁，且僅有一個出入口，戊○有
    陸續堆放銅類在公司內，都是其本人交易，晴毅資源回收場
    附近有多家回收場，但並無所謂「勤」毅的回收場，其他回
    收場有招牌，例如斜對面叫方圓，一間叫天煜等語（見易字
    第628號卷(二)第6至24頁），足認被告經營之晴毅資源回收場
    並未將「晴毅」字樣噴漆於廠區外圍，亦未噴有「勤毅」或
    「勤益」，而鄰近尚有數家回收場，自無從確定證人丙○○
    所指之銷贓地點即為被告經營之晴毅資源回收場。
  (二)再查，證人丙○○所指收贓之人為女性，顯見並非被告甲○○本人收贓。又警方未曾帶同證人丙○○前往銷贓地點指認
    、起贓，亦不足證明被告甲○○與該收贓之女性有何關連。
    另證人丙○○於原審證稱其竊取電纜線後，業將外皮剝除，
    以裸銅線之外觀售予回收場，而裸銅線實無從辨識是否屬於
    台電公司所有等情，亦分據證人丙○○、乙○○證述明確。
    是縱認晴毅資源回收場係證人丙○○等竊盜後之銷贓對象，
    然此時其所銷售之電纜線，外觀上並不具有特別可辨認性，
    實亦欠缺積極佐證足資認定被告甲○○知悉其即屬贓物。且
    裸銅線來源甚為複雜，有可能出於銷售者本人所有，亦有可
    能係撿拾他人棄置物，未必出於竊盜。況本件並未在被告甲○○負責之晴毅資源回收場查獲任何丙○○等所銷售之電纜
    線或裸銅線，亦無從確認其是否自外觀即可認知係屬贓物。
    從而，縱認證人丙○○確有出售電纜線至晴毅回收廠，惟被
    告甲○○是否確有贓物認識，仍非無疑。
  (三)綜上所述，本件依卷存事證，客觀上仍無法排除上開證人丙○○所述銷贓地點係誤認之可能性，縱地點無誤，亦不能確
    認被告甲○○有故買贓物之犯行，其間尚存有合理懷疑之處
    ，應認本件被告被訴犯罪尚屬不能證明。
五、原審以不能證明被告犯罪而為無罪之諭知，經核並無不合。
    檢察官上訴意旨，猶以被告係晴毅回收場負責人，應注意其
    所經營之晴毅回收場所買受之電纜線是否為贓物，而證人丙○○證稱，其將竊得之電纜線，經由古盛棠銷贓於被告所經
    營之晴毅回收場，因古盛棠有熟識，而回收場從未要求留下
    年籍資料並為登記，且其曾於銷贓電纜線時遭拒等情觀之，
    縱丙○○等人將竊得之電纜線削去外皮後，因台電公司之電
    纜線規格有別於一般電纜線，且未在外流通，一般回收業者
    均不願收受，被告經營之回收場竟予收受，且未要求填寫「
    收受物品、舊貨、五金廢料或廢棄物登記表」，有違一般之
    收購程序，被告既為負責人，自不能委為不知，應認被告具
    有故買贓物之不確定故意云云。然查，檢察官起訴被告涉犯
    故買贓物罪嫌，實際上僅有證人丙○○之單一證據可憑，而
    證人丙○○所證既有前揭瑕疵，自難遽為被告不利之認定。
    至被告所經營之回收場，縱未要求填寫「收受物品、舊貨、
    五金廢料或廢棄物登記表」，亦僅屬違反行政規章之舉，殊
    難據此逕認被告有何故買贓物之故意。且被告經營之回收場
    ，並未查獲堆放有台電公司特殊規格之電纜線或裸銅線，無
    從佐證證人丙○○所證內容為真實。從而，檢察官仍執陳詞
    提起上訴，指摘原判決不當，並非可採，應認本件上訴為無
    理由，應予駁回。
據上論斷，應依刑事訴訟法第368條，判決如主文。
本案經檢察官王金聰到庭執行職務。
中    華    民    國    98    年    6     月    30    日
                  刑事第二十庭審判長法  官  楊貴雄
                                    法  官  鄧振球
                                    法  官  高愈杰
以上正本證明與原本無異。
不得上訴。
                                    書記官  郭彥琪
中    華    民    國    98    年    6     月    30    日


司法院資訊處製作；財團法人民間司法改革基金會備份。
